【裁判字號】    91,訴,1044
【裁判日期】    920718
【裁判案由】    槍砲彈藥刀械管制
【裁判全文】
臺灣板橋地方法院刑事判決                        九十一年度訴字第一四四號
    公  訴  人  臺灣板橋地方法院檢察署檢察官
    被      告  乙○○
    指定辯護人  甲○公設辯護人黃青慧
右列被告因違反槍砲彈藥刀械管制條例案件，經檢察官提起公訴（九十年度偵字第一
六二九九號），甲○判決如左：
    主  文
乙○○未經許可，寄藏可發射子彈具有殺傷力之仿口徑九ＭＭ衝鋒槍製造之仿造槍，
處有期徒刑壹年參月，併科罰金新台幣陸萬元，罰金如易服勞役，以新台幣玖佰元即
銀元佰元折算壹日。緩刑肆年。
扣案之仿口徑九ＭＭ衝鋒槍製造之仿造槍壹支（槍枝管制編號0000000000
號，含彈匣貳個）沒收。
    事  實
一、乙○○明知可發射子彈具有殺傷力之槍枝、制式子彈，係屬槍砲彈藥刀械管制條
    例所管制之物，非經主管機關許可不得寄藏、持有之，竟於民國（下同）八十七
    年四月間，在臺北縣三重市○○路○段二十一巷四號二樓租屋處，明知丙○○委
    託真實姓名年籍不詳之人轉交其保管之手提袋內，係具有殺傷力之仿口徑九ＭＭ
    衝鋒槍製造之仿造槍一支（槍枝管制編號0000000000號，含彈匣二個
    ）、具殺傷力之口徑九ＭＭ制式子彈二十三顆及不具殺傷力之口徑九ＭＭ制式子
    彈二顆（合計共二十五顆），仍未經許可收受並寄藏上開槍枝及子彈。其後於八
    十七年七月十六日，因乙○○之兄吳國雄在大陸深圳遭槍擊死亡，乙○○遂於八
    十七年八月二十八日，向臺北市政府警察局刑事警察大隊報案稱於整理其兄吳國
    雄之房間時發現上開槍枝及子彈，臺北市政府警察局刑事警察大隊因而派員至臺
    北縣三重市○○街四十八號四樓頂樓加蓋吳國雄房間內，查扣上開槍枝一支（含
    彈匣二個）及子彈二十五顆（均已於送鑑時擊發），並經臺灣板橋地方法院檢察
    署檢察官於八十七年九月二十一日以八十七年度偵字第一九七一一號就吳國雄持
    有上開槍枝子彈之犯行部分為不起訴處分確定。嗣於九十年六月二十七日，丙○
    ○因涉嫌持槍強盜案件，自大陸地區遭遣送回臺灣地區後，其於警訊中供述做案
    時所使用之槍彈交由乙○○保管，始查知上情。
二、案經內政部警政署刑事警察局報告臺灣板橋地方法院檢察署檢察官偵查起訴。
    理  由
一、訊據被告乙○○固坦承有於前開時、地受丙○○之委託保管寄藏上開槍枝（含彈
    匣二個）及子彈共二十五顆，惟辯稱：取得上開槍枝及子彈後，有請其兄吳國雄
    與員警王榮忠聯繫報繳，故上開槍枝及子彈是其自首提出報繳云云。經查：
（一）右揭事實，業據被告乙○○於甲○審理中供承無訛，其供稱：「丙○○是在八
      十七年二月間犯下桃園強盜案後，逃匿到大陸，剛好我也到大陸，我們在福州
      碰面，他跟我提到有一包東西，等我回台灣之後會請朋友轉交給我，請我保管
      。所以他交給我的時間，應該是在八十七年四月左右」、「他沒有告訴我，但
      我大約可以猜到是槍枝及子彈等物品」、「他朋友把那包東西拿過來以後，我
      有拆開看，知道是槍枝等物品」等語（見甲○九十一年六月十七日訊問筆錄）
      ，核與證人丙○○於警訊、偵查及甲○審理中證稱有將上開槍枝及子彈交予被
      告保管等語，大致相符，又被告寄藏之上開槍枝（槍枝管制編號000000
      0000號，含彈匣二個）及子彈共二十五顆，經送請內政部警政署刑事警察
      局鑑驗結果，認該槍枝乃仿口徑九ＭＭ衝鋒槍製造之仿造槍，機械性能良好，
      具有殺傷力，彈匣為適用於上述槍枝之彈匣，而二十五顆子彈均係口徑九ＭＭ
      之制式子彈，經試射其中二顆為不發彈，其餘二十三顆均可擊發而具有殺傷力
      之事實，有內政部警政署刑事警察局八十七年九月十一日刑鑑字第六五三八二
      號鑑驗通知書、九十二年六月十日刑鑑字第○九二○○五七二一八號函各一件
      附卷足稽。又被告自八十七年四月間收受丙○○所委託保管之上開槍枝及子彈
      後，至同年八月二十八日始向臺北市政府警察局刑事警察大隊報案稱於其兄吳
      國雄房間中發現上開槍枝及子彈，期間已達四月，是其主觀上有代丙○○保管
      寄藏上開槍枝及子彈之意圖，亦堪認定。
（二）按槍砲彈藥刀械管制條例第十八條第一項前段規定，犯本條例之罪自首，並報
      繳其持有之全部槍砲、彈藥、刀械者，減輕或免除其刑。又所謂自首，係指行
      為人就未發覺之犯罪，向有偵查犯罪職權之人報告其犯行，而受裁判者而言（
      最高法院五十六年度台上字第二二四四號判決意旨參照）。查被告於八十七年
      八月二十八日向臺北市政府警察局刑事警察大隊報案時，係舉發其兄吳國雄持
      有上開槍枝及子彈，檢察官並因而就其兄吳國雄持有上開槍枝及子彈之行為，
      因吳國雄已死亡而為不起訴處分等情，有當日警訊筆錄、臺北市政府警察局刑
      事案件移送書、臺北市政府警察局刑事警察大隊實地檢查（查訪）紀錄表、臺
      灣板橋地方法院檢察署檢察官八十七年度偵字第一九七一一號不起訴處分書各
      一件附於偵查卷中足佐，又證人即原臺北市政府警察局刑事警察大隊員警王榮
      忠於甲○審理中證稱：吳國雄打電話找我說要報案，說他弟弟乙○○和綽號「
      紅毛」的丙○○現在大陸，因丙○○涉及桃園寶明公司搶案，他擔心乙○○受
      牽連，希望能會同大陸地區公安終結此案。沒多久我接到乙○○電話，說他哥
      哥在大陸遭槍殺，但是三重家中存有他哥哥生前存放之槍枝一批，要我來把這
      些槍械查緝歸案等語（見甲○九十一年十二月三日訊問筆錄），足見被告之兄
      吳國雄向員警王榮忠聯繫時，並未提及有上開槍枝及子彈之情事，係直到吳國
      雄去世後，被告始自行向證人王榮忠聯繫，且係稱上開槍枝及子彈是其兄吳國
      雄所遺留，並未曾主動報告其本身寄藏上開槍枝及子彈之行為，且被告亦未曾
      因上開行為而接受裁判，是被告並無「自首」犯行之事實，應堪認定。至證人
      王榮忠於甲○審理中雖另證稱：「本件乙○○是跟我說他哥哥有槍，帶我們去
      查獲，所以檔案上認定是緝獲，但是如果本件槍械是乙○○所（持）有，他帶
      同警方取出應該已是屬於自動報繳」等語，惟因槍砲彈藥刀械管制條例第十八
      條第一項前段規定得減輕或免除者，係以行為人「自首」並「報繳其持有之全
      部槍砲、彈藥、刀械」為其要件，是縱認上開槍枝及子彈得以查獲，係因被告
      之「報繳」，然被告於報繳時，係報案稱上開槍枝及子彈為其兄吳國雄所持有
      ，被告顯無「自首」犯行而接受裁判之意思，已如前述，是被告之行為與槍砲
      彈藥刀械管制條例第十八條第一項前段規定之情形不符，自無適用該規定之餘
      地。
（三）綜上所述，本案事證明確，被告犯行洵堪認定，應依法論科。
二、按槍砲彈藥刀械管制條例所稱之「改造模型槍」係指以外觀仿製本條例第四條所
    定之制式槍枝，而不能發射金屬或子彈之槍枝，對其原有性能、屬性經加工後使
    具殺傷力之模型槍，不包括其他類型之玩具手槍或土製手槍（參見臺灣高等法院
    暨所屬法院八十六年法律座談會刑事類提案第二十一號研討結果）。本案查獲之
    上開槍枝，係仿口徑九ＭＭ衝鋒槍製造之「仿造槍」，有內政部警政署刑事警察
    局八十七年九月十一日刑鑑字第六五三八二號鑑驗通知書在卷可稽，是上開槍枝
    並非將外觀仿製制式之模型槍枝，對其原有性能、屬性予以加工使具殺傷力之「
    改造模型槍」。又被告乙○○於行為後，槍砲彈藥刀械管制條例第十一條第四項
    之罪，已於八十九年七月五日公布修正，同年七月七日生效施行，修正後之槍砲
    彈藥刀械管制條例第十一條第四項之法定本刑與修正前之法定本刑相同，應依刑
    法第二條第一項前段之規定適用裁判時之法律。被告寄藏上開可發射子彈具有殺
    傷力之仿造槍枝一支（含彈匣二個）及具有殺傷力之子彈二十三顆，核其所為，
    係犯修正後槍砲彈藥刀械管制條例第十一條第四項之未經許可寄藏可發射子彈具
    有殺傷力之槍枝罪、同條例第十二條第四項之未經許可寄藏子彈罪。公訴意旨認
    被告係犯同條例第十條第四項未經許可寄藏改造模型槍罪，顯有誤會，起訴法條
    應予變更。又按槍砲彈藥刀械管制條例係將「持有」與「寄藏」為分別之處罰規
    定，則單純之「持有」，固不包括「寄藏」，但「寄藏」之受人委託代為保管，
    其保管之本身所為之「持有」，既係「寄藏」之當然結果，法律上自宜僅就「寄
    藏」行為包括之評價，不應另就「持有」予以論罪（參照最高法院七十四年臺上
    字第三四００號判例）。被告寄藏前開槍、彈所為之「持有」行為，揆諸前開判
    例，該「持有」行為係「寄藏」之當然結果，不應另就「持有」予以論罪。被告
    以一行為同時寄藏可發射子彈具有殺傷力之槍枝一支、子彈二十三顆，同時觸犯
    上開槍砲彈藥刀械管制條例第十一條第四項及第十二條第四項之罪，為想像競合
    犯，應依刑法第五十五條之規定，從較重之槍砲彈藥刀械管制條例第十一條第四
    項未經許可，寄藏可發射子彈具有殺傷力之槍枝罪處斷。爰審酌被告之素行、犯
    罪動機、目的、手段、品行、智識程度、所生危害及犯罪後態度等一切情狀，量
    處如主文所示之刑，並就宣告罰金刑部分，諭知易服勞役之折算標準。末查被告
    前未曾受有期徒刑以上刑之宣告，有臺灣高等法院被告全國前案紀錄表在卷可稽
    ，其因一時失慮，偶罹刑典，事後已坦承犯行，並報繳全部槍械，雖未符合自首
    要件，但足認已有悔意，經此偵審程序併科刑之判決後，應知警惕而無再犯之虞
    ，甲○因認暫不執行其刑為當，予以宣告緩刑四年，以勵自新。
三、末查被告行為後槍砲彈藥刀械管制條例另又於九十年十一月十四日經修正公布，
    同年十一月十六日開始施行，其中第十九條原關於強制工作之規定，業於修正時
    刪除。又刑法第二條第二項規定：「保安處分適用裁判時之法律」。現槍砲彈藥
    刀械管制條例關於強制工作之規定既已刪除，而本案被告涉犯者僅係單純替人寄
    藏槍枝、子彈，並未持該槍、彈作為另犯他案之兇器，依其犯罪情節，甲○認科
    以主文所示之刑罰，並於緩刑期間內交付保護管束為已足，無另依刑法予以保安
    處分加以矯治之必要，爰不再對被告諭知強制工作之保安處分，附此敘明。
四、扣案具有殺傷力之仿口徑九ＭＭ衝鋒槍製造之仿造槍一支，係違禁物；彈匣二個
    乃上開槍枝之配件，屬槍枝構造之一部分，非供單獨使用，亦應屬違禁物（最高
    法院八十五年度臺非字第三三一號判決意旨參照），均應依刑法第三十八條第一
    項第一款之規定，宣告沒收之。至扣案具有殺傷力之口徑九ＭＭ之制式子彈二十
    三顆，業經內政部警政署刑事警察局試射，此有該局八十七年九月十一日刑鑑字
    第六五三八二號鑑驗通知書、九十二年六月十日刑鑑字第○九二○○五七二一八
    號函各一件附於甲○審理卷內可稽，則上開子彈經擊發後所遺留之彈殼、彈頭，
    已非違禁物（最高法院八十六年度臺上字第六二五八號判決意旨參照），且亦非
    屬被告所有供犯罪所用之物，爰不宣告沒收；另扣案之口徑九ＭＭ之制式子彈二
    顆，經實際試射，為不發彈，有內政部警政署刑事警察局八十七年九月十一日刑
    鑑字第六五三八二號鑑驗通知書附於偵查卷內足稽，顯不具殺傷力，經試射後所
    遺留之彈殼、彈頭自亦非違禁物，故亦不予沒收。
五、公訴意旨另以被告寄藏具有殺傷力之口徑九ＭＭ之制式子彈二顆（即共計寄藏具
    有殺傷力之子彈二十五顆）及彈匣二個，此部分係犯槍砲彈藥刀械管制條例第十
    二條第四項之未經許可寄藏子彈罪嫌、同條例第十三條第四項未經許可寄藏槍枝
    之主要組成零件罪嫌。惟查：
（一）按槍砲彈藥刀械管制條例所稱彈藥，依該條例第四條第一項第二款規定，係指
      同條項第一款各式槍砲所使用之砲彈、子彈及其他具有殺傷力或破壞性之各類
      炸彈、爆裂物而言。故就立法目的言，若子彈未具上揭各該性質而無危險性，
      自無管制之必要（最高法院九十一年度臺上字第三四五九號判決意旨參照）。
      本件扣案之口徑九ＭＭ之制式子彈共二十五顆，經送請內政部警政署刑事警察
      局鑑定結果，子彈雖均係口徑九ＭＭ之制式子彈，惟試射其中二顆為不發彈，
      其餘二十三顆均可擊發而具有殺傷力之事實，有內政部警政署刑事警察局八十
      七年九月十一日刑鑑字第六五三八二號鑑驗通知書、九十二年六月十日刑鑑字
      第○九二○○五七二一八號函各一件附卷足稽，已如前所述。是扣案二十五顆
      子彈中之二顆，係屬不發彈，顯不具有殺傷力或破壞性，自非屬槍砲彈藥刀械
      管制條例所管制之子彈，被告寄藏上開不具殺傷力之子彈二顆之行為部分，自
      不構成該條例第十二條第四項之犯罪，惟公訴人認此部分與前開有罪部分有想
      像競合犯裁判上一罪之關係，爰不另為無罪之諭知。
（二）又按槍枝之槍管、槍身、槍機、撞針、轉輪、滑套、彈匣、擊錘等固經內政部
      依法於八十六年十一月二十四日以台（八六）內警字第八六七○六八三號公告
      為手槍之主要組成零件。惟本件扣案之彈匣二個，係適用於上開扣案之仿口徑
      九ＭＭ衝鋒槍製造之仿造槍之彈匣，業經有內政部警政署刑事警察局鑑定屬實
      ，有該局八十七年九月十一日刑鑑字第六五三八二號鑑驗通知書一件附卷足佐
      ，是上開彈匣乃上開扣案槍枝之配件，應屬該組裝完成之槍枝構造之一部分。
      又被告係同時收受寄藏上開槍枝及彈匣，顯亦係將彈匣視為槍枝之一部分而一
      併與予收受寄藏之，顯無另生寄藏槍枝主要組成零件之意思。是上開彈匣即如
      同上開扣案槍枝之槍管、槍身、槍機、撞針等零件，均屬上開扣案槍枝之一部
      分，被告同時收受寄藏之，應僅成立槍砲彈藥刀械管制條例第十一條第四項之
      未經許可寄藏可發射子彈具有殺傷力之槍枝罪，而無另論以槍砲彈藥刀械管制
      條例第十三條第四項未經許可寄藏槍枝之主要組成零件罪之餘地，是此部分原
      應為被告無罪之諭知，惟因公訴人認此部分與前開有罪部分有想像競合犯裁判
      上一罪之關係，爰亦不另為無罪之諭知。
據上論斷，應依刑事訴訟法第二百九十九條第一項前段、第三百條，槍砲彈藥刀械管
制條例第十一條第四項、第十二條第四項，刑法第十一條前段、第二條第一項前段、
第二項、第五十五條、第四十二條第二項、第七十四條第一款、第九十三條第一項、
第三十八條第一項第一款，罰金罰鍰提高標準條例第二條，現行法規所定貨幣單位折
算新臺幣條例第二條，判決如主文。
本案經檢察官林俊峰到庭執行職務。
中      華      民      國    九十二    年      七      月     十八     日
                                      臺灣板橋地方法院刑事第四庭
                                          法  官  白  光  華
右正本證明與原本無異。
如不服本判決，應於判決送達後十日內，向甲○提出上訴狀。
                                          書記官  陳  靜  怡
中      華      民      國    九十二    年      七      月      十八    日
附錄本案論罪科刑法條全文：
槍砲彈藥刀械管制條例第十一條
  未經許可，製造、販賣或運輸第四條第一款所稱其他可發射金屬或子彈具有殺傷力
  之各式槍砲者，處五年以上有期徒刑，併科新臺幣一千萬元以下罰金。
  未經許可，轉讓、出租或出借前項所列槍砲者，處三年以上十年以下有期徒刑，併
  科新臺幣七百萬元以下罰金。
  意圖供自己或他人犯罪之用，，而犯前二項之罪者，處無期徒刑或七年以上有期徒
  刑，併科新臺幣一千萬元以下罰金。
  未經許可，持有、寄藏或意圖販賣而陳列第一項所列槍砲者，處一年以上七年以下
  有期徒刑，併科新臺幣七百萬元以下罰金。
  第一項至第三項之未遂犯罰之。
槍砲彈藥刀械管制條例第十二條
  未經許可，製造、販賣或運輸子彈者，處一年以上七年以下有期徒刑，併科新臺幣
  五百萬元以下罰金。
  未經許可，轉讓、出租或出借子彈者，處六月以上五年以下有期徒刑，併科新臺幣
  三百萬元以下罰金。
  意圖供自己或他人犯罪之用，而犯前二項之罪者，處三年以上十年以下有期徒刑，
  併科新臺幣七百萬元以下罰金。
  未經許可，持有、寄藏或意圖販賣而陳列子彈者，處五年以下有期徒刑，併科新幣
  三百萬元以下罰金。
  第一項及第三項之未遂犯罰之。


司法院資訊處製作；財團法人民間司法改革基金會備份。
